臺灣臺南地方法院刑事判決　　　　　　　　　　　　　九十三年度易字第八五八號
　　聲　請　人　臺灣台南地方法院檢察署檢察官
　　被　　　告　乙○○
右列被告因贓物案件，經檢察官聲請簡易判決處刑（九十三年度偵字第七五○七號）
，本院認不宜以簡易判決處刑，改依通常程序處理，判決如左：
    主  文
乙○○無罪。
    理  由
一、公訴意旨略以：被告乙○○以駕駛計程車為業，於民國九十三年三月十日凌晨零
    時許，在高雄市某處，明知所搭載之一名姓名、年籍不詳成年男子向其兜售之行
    動電話（ＢＥＮＱ牌Ｓ六五０Ｄ型，機身序號為00000000000000
    0號，市價新臺幣（下同）四千元）係贓物，竟仍以二千五百元之代價購買之。
    嗣乙○○於四、五日後，將上開行動電話交予不知情之兄陳國勝使用，經警循線
    查獲，因認被告涉犯刑法第三百四十九條第二項之故買贓物罪嫌等語。
二、按犯罪事實應依證據認定之，無證據不得認定犯罪事實，刑事訴訟法第一百五十
    四條第二項定有明文。次按事實之認定，應憑證據，如未能發現相當證據，或證
    據不足以證明，自不能以推測或擬制之方法，以為裁判基礎；認定犯罪事實所憑
    之證據，雖不以直接證據為限，間接證據亦包括在內，然而無論直接證據或間接
    證據，其為訴訟上之證明，須於通常一般之人均不致有所懷疑，而得確信其為真
    實之程度者，始得據為有罪之認定，倘其證明尚未達到此一程度，而有合理性之
    懷疑存在時，而無從使事實審法院得有罪之確信心證時，即應由法院為諭知被告
    無罪之判決，最高法院四十年臺上字第八六號、七十六年臺上字第四九八六號分
    別著有判例可稽。再按刑法第三百四十九條第一項之故買贓物罪，以知情故買為
    要件，若行為人對於行為客體為贓物，主觀上並無認知，縱客觀上有買受之行為
    ，要難以本罪相繩，至行為人於買受贓物之初，對於所購買之物品有無贓物之認
    識，則應參酌行為人購買贓物之交易對象、方式、價格及贓物之屬性、外觀、使
    用方式等因素綜合判斷，尚不得單以交易價格之高低為唯一判準。
三、訊據被告固坦承於右揭時、地買受上開手機不諱，惟堅決否認有何故買贓物犯行
    ，辯稱：伊不知該手機係贓物等語。
四、公訴人認被告涉犯右述罪嫌，無非以行動電話為具有相當價值之物，一般人買賣
    行動電話為擔保來源之正當性，多會前往專賣店購買或檢視相關資料，而被告所
    購行動電話交易地點在計程車上、未附充電器、所購價格二千五百元較市價四千
    元顯有差距，且該行動電話機身為粉紅色，售出者竟為成年男性，顯然違反常理
    等情為主要論據。
五、經查：
（一）系爭行動電話係證人丙○○於九十三年三月一日下午三時許在臺南縣西港鄉○
      ○村○○路一六八號「童馨補習班」一樓辦公室所失竊乙節，業據證人丙○○
      、葉妍伶證述明確，並有贓物認領保管單一紙附卷可稽，被告所購得之行動電
      話係屬他人財產犯罪所得贓物乙節，堪可認定。
（二）被告以駕駛計程車為業，當時乘客搭車車資二百五十元，但因其身上只有一百
      十元，尚不足一百四十元，被告本期付出之勞務不至付諸流水，權宜之下以手
      機折抵部分車資，尚未超乎常人之預期。
（三）再者中古機之售價雖非無參考標準可循，但仍視外況、性能、維修等良窳，以
      及求售者是否急於脫手等情況，而有所升降；本案如自被告觀點視之，既係因
      乘客短缺車資而不得已持該行動電話抵償，在變現上顯有其急迫性存在，而可
      獲得較市價優惠之買受價額，故被告購買價格縱與通常交易價格有所出入，然
      實無從據以推斷被告確屬知贓故買無疑。
（四）末查，被告於本院審理時供稱：出售該行動電話之成年男子自該行動電話中取
      出ＳＩＭ卡一枚後再交予伊等語，上情核與卷附系爭手機之撥打資料相符（系
      爭手機於九十三年三月一日失竊後，持續遭人以丙○○0000000000
      門號盜打，直至九十三年三月十日被告購入該手機後，始無再以000000
      0000門號盜打紀錄，見警卷二二頁以下），足證被告上開供述應屬真實。
      行動電話非如不動產、動力車輛有登記制度存在，一般人僅得自該物之持有支
      配狀態判斷該物之所有權歸屬，尚無法藉由查詢其登記狀態知悉，被告見該男
      子自該行動電話中取出ＳＩＭ卡一枚後再交付手機予伊，堪認已盡常人判別該
      行動電話所有權歸屬之觀察能力，而確信該行動電話為該人所有（否則即無必
      要額外將該ＳＩＭ卡取走），益足證被告所辯伊並無贓物之認識乙情，應堪採
      信。
六、綜上所述，公訴人論述本案被告故買贓物之認識部分，尚不致使一般人產生全然
    無疑之有罪心證，依據首開說明，本院自應為無罪之諭知。
據上論斷，應依刑事訴訟法第四百五十二條、第三百零一條第一項，判決如主文。
本案經檢察官甲○○到庭執行職務。
中      華      民      國    九十三    年    十二      月      九      日
                                  臺灣臺南地方法院刑事第十庭
          審判長法  官  鄭 文 祺
                                            法  官  林 中 如
                                            法  官  蔡 奇 秀
右正本證明與原本無異
如不服本判決，應於判決送達後十日內，向本院提出上訴狀。
                                            書記官  尹 之 玲
中      華      民      國    九十三    年     十二      月      九       
